臺灣桃園地方法院民事裁定
111年度輔宣字第39號
聲  請  人  乙○○  

相  對  人  甲○○  
上列當事人間輔助宣告事件，本院裁定如下：
    主  文
宣告甲○○（女，民國00年0月00日生，身分證統一編號：Z000000
000號）為受輔助宣告人。
選定乙○○（女，民國00年0月00日生，身分證統一編號：Z000000
000號）為受輔助宣告人甲○○之輔助人。
聲請程序費用由受輔助宣告人甲○○負擔。
    理  由
一、本件聲請意旨略以：聲請人為相對人甲○○之母。相對人因罹
    患自閉症，致其為意思表示或受意思表示，或辨識其意思表
    示效果之能力顯有不足。為制約相對人金錢使用並保護相對
    人，故提出本案之聲請，為此依民法第15之1條第1項、家事
    事件法第177條規定，聲請本院准予對相對人為輔助宣告，
    並選定聲請人為相對人之輔助人等語，並提出戶籍謄本、親
    屬系統表、同意書、身心障礙證明等件為證。
二、按對於因精神障礙或其他心智缺陷，致其為意思表示或受意
    思表示，或辨識其意思表示效果之能力，顯有不足者，法院
    得因本人、配偶、四親等內之親屬、最近一年有同居事實之
    其他親屬、檢察官、主管機關或社會福利機構之聲請，為輔
    助之宣告，民法第15條之1第1項定有明文。又受輔助宣告之
    人，應置輔助人；法院為輔助之宣告時，應依職權就配偶、
    四親等內之親屬、最近一年有同居事實之其他親屬、主管機
    關、社會福利機構或其他適當之人選定一人或數人為輔助人
    ；法院為選定輔助人前，得命主管機關或社會福利機構進行
    訪視，提出調查報告及建議；法院選定輔助人時，應依受輔
    助宣告之人之最佳利益，優先考量受輔助宣告之人之意見，
    審酌一切情狀，並注意下列事項：㈠受輔助宣告之人之身心
    狀態與生活及財產狀況。㈡受輔助宣告之人與其配偶、子女
    或其他共同生活之人間之情感狀況。㈢輔助人之職業、經歷
    、意見及其與受輔助宣告之人之利害關係。㈣法人為輔助人
    時，其事業之種類與內容，法人及其代表人與受監護宣告之
    人之利害關係，民法第1113條之1第1項、第1113條之1第2項
    準用同法第1111條第1項前段、第2項前段、第1111條之1亦
    分別有明文規定。
三、經查，聲請人主張之事實業經其提出上開書證為證。又本件
    經本院透過視訊方式於鑑定機關即衛生福利部桃園療養院鑑
    定醫師林佳亨前詢問相對人年籍資料，相對人回答無訛，並
    能正確回答所在處所、現在時間、日期、所穿衣服顏色、今
    年為2022年、總統姓名，並自述曾就讀育達高中幼兒保育科
    ，肄業，現從事街頭藝人工作，每日收入好的時候約為新臺
    幣（下同）2、3,000元，不好時約為800多元，對於1000元－
    350元、30＋50無法正確計算。鑑定人林佳亨醫師對相對人心
    神及身體狀況初步診斷結果表示：初步診斷為自閉症，其餘
    詳鑑定報告補充，目前應有輔助宣告程度等語，有本院111
    年7月12日訊問筆錄在卷可憑。另參桃園療養院所出具精神
    鑑定報告結果略以：吳員診斷為自閉症、注意力不足過動症
    ，非特定的智能不足，目前日常生活可部分自理，無法進行
    較複雜之經濟活動，其持續注意力、複雜事務之執行功能、
    短期記憶力、社會認知能力與常人相比顯有落差，以致其於
    日常社會事務之意思表示、受意思表示或辨識意思表示效果
    之能力有顯著降低，需他人輔助，有該院檢附之鑑定報告書
    在卷足按。綜上，本院審酌於鑑定勘驗訊問相對人時對所詢
    問題尚能針對問題應答，其對簡易數字之加減乘法亦能正確
    計算，惟對於2位數及3位數之相加、相減無法正確計算，且
    經鑑定人實施鑑定後，亦認相對人目前因罹患自閉症、注意
    力不足過動症、非特定的智能不足，致其為意思表示、受意
    思表示，及辨識其意思表示效果之能力顯有不足，實有賴他
    人輔助之必要，已符合受輔助宣告之要件，揆諸首揭法律規
    定及說明，爰依法宣告相對人為受輔助宣告人。
四、次查，就本件適宜由何人擔任輔助人部分，經本院囑請桃園市社會工作師公會對兩造及關係人進行訪視，訪視評估結果略以：視訊期間，相對人雖雙眼緊閉昏昏欲睡，然多能正確回應訪員提問，包括：個人出身年月日、身分證字號及父母姓名，亦能正確分辨左右，惟相對人無法正確計算千位數減百位數之數學運算。訪員實難就視訊且單次性的訪視，評估相對人身心狀況是否達需受監護（輔助）宣告之必要，聲請人因相對人個性單純容易聽信他人，擔心相對人遭他人拐騙利用致損及權益，為能約制保護相對人而提出本案之聲請。又聲請人為相對人之母，現與相對人同住，為相對人主要照顧者，並保管相對人證件及主責處理事務，訪視期間，相對人口頭表示同意本案聲請，並同意選任聲請人為其輔助人，綜合評估，相對人主述和受照顧狀況及聲請人之陳述，未見明顯不適任之消極原因等語，此有桃園市社會工作師公會函附桃園市政府社會局社會工作科監護（輔助）宣告調查訪視報告在卷可參。
五、本院斟酌上開訪視報告及相對人之現況，聲請人為相對人母
    親，具穩定居住所且與相對人同住，為相對人主要照顧者，
    保管相對人證件，主責處理相對人事務，並具擔任本案監護
    人之意願，堪認對相對人應會有最妥善之協助，且查無聲請
    人有何不適任之情形，足信其當會盡全力保護相對人之權益
    ，並有能力擔負輔助人之職務無疑。是若由聲請人擔任相對
    人之輔助人，應屬符合相對人之最佳利益。本院爰依上揭法
    律規定，選定聲請人為相對人之輔助人。
六、爰裁定如主文。
中    華    民    國   111    年    9     月    22    日
                  家事法庭    法  官  林文慧
以上正本係照原本作成。
如不服本裁定應於送達後10日內向本院提出抗告狀，並應繳納抗告費新台幣1000元。                            
中　　華　　民　　國　　111 　年　　9 　　月　　22　　日
                              書記官  張堯振